【裁判字號】    89,台上,5973
【裁判日期】    891005
【裁判案由】    過失致人於死
【裁判全文】
最高法院刑事判決                              八十九年度台上字第五九七三號
    上  訴  人  甲○○
右上訴人因過失致人於死案件，不服台灣高等法院高雄分院中華民國八十七年七月二
十二日第二審判決（八十七年度交上訴字第三七號，起訴案號：台灣屏東地方法院檢
察署八十六年度偵字第九四五七號），提起上訴，本院判決如左：
    主  文
上訴駁回。
    理  由
按刑事訴訟法第三百七十七條規定，上訴於第三審法院，非以判決違背法令為理由，
不得為之。是提起第三審上訴，應以原判決違背法令為理由，係屬法定要件。如果上
訴理由狀並未依據卷內訴訟資料，具體指摘原判決不適用何種法則或如何適用不當，
或所指摘原判決違法情事，顯與法律規定得為第三審上訴理由之違法情形，不相適合
時，均應認其上訴為違背法律上之程式，予以駁回。本件上訴人甲○○上訴意旨略稱
：(一)證人黃白宗於原審調查時已證稱：伊與上訴人是朋友，伊未曾僱用上訴人，伊是
在案發日下午六點三十分碰到上訴人，因伊需用碗筷才請上訴人幫伊載碗盤等語，顯
見上訴人係因朋友黃白宗之請託，才幫其載碗盤，既非受僱於黃白宗，又非反覆繼續
地為載運碗盤之行為，自與刑法上所謂從事「業務」之行為不符，原審認上訴人係從
事業務之人，自屬無可維持。(二)按道路交通安全規則第一百零二條第六款係規定轉彎
車輛應讓直行車輛先行，所謂轉彎車輛應讓直行車輛先行，應係指轉彎之車輛於轉彎
前或當時，已目睹有直行之車輛要來之情況而言，上訴人一再供稱當時伊並無目睹被
害人郭皇池駕駛重型機車過來，且依肇事後郭皇池之機車損壞情形及現場所遺刮地痕
，可見當時郭皇池機車之速度頗為快速，因來不及緊急剎車致撞到上訴人所駕之小貨
車右側車尾部，使郭皇池之機車倒地，上訴人應無疏未注意及能注意而不予注意之情
況。台灣省高屏澎區車輛行車事故鑑定委員會鑑定結果雖載明，上訴人駕駛小貨車左
轉未讓直行車先行為肇事原因，郭皇池無肇事因素，應係未充分瞭解真相所致之判斷
，原審未將本件再送請覆議即遽行判決，顯有應於審判期日調查之證據未予調查之違
法。(三)上訴人於發生車禍後，曾主動與郭皇池之父郭清風試行和解，惟郭清風開價新
台幣三百萬元，致無法達成和解，並非上訴人無誠意，而上訴人又無前科，請從輕量
刑，並為緩刑之諭知云云。
惟查：(一)原判決維持第一審論處上訴人從事業務之人，因業務上之過失致人於死罪刑
之判決，駁回上訴人之第二審上訴，已依卷證資料詳為記載其所憑之證據及認定之理
由。而以上訴人否認犯罪，辯稱：伊當時要左轉進入倉庫內時，只聽到碰的一聲，乃
下車察看，見郭皇池摔倒在地，伊確實未曾撞到該機車，且伊在種菜，兼作雜工，職
業並不是辦外燴，當日係受黃白宗之託，前往載運外燴所需用之碗、筷云云，乃卸責
之詞，不可採信，而以證人黃白宗之證詞與上訴人經隔離訊問結果，就時間及持有鑰
匙之情形，均有未符，所證亦不足採信，於理由詳加說明及指駁，此係事實審法院採
證認事之職權行使，且經核所為論，均與卷內證據資料相符，從形式上觀察，並無
認定事實不依證據或有何採證違背經驗法則、論理法則等違法情形存在。(二)原判決係
依郭皇池之父郭清風之指述及證人王居祥、楊宗剛之證述暨卷附道路交通事故調查報
告表及肇事相片所示，憑以認定上訴人係突然左轉，致郭皇池見狀無法閃避而撞及其
所駕小貨車右後方車斗，有違道路交通安全規則第一百零二條第一項第六款之規定，
並以台灣省高屏澎區車輛行車事故鑑定委員會本諸專業智識及經驗所得之：「甲○○
駕駛小貨車左轉未讓直行車先行為肇事原因，郭皇池無肇事因素。」鑑定結果，自可
採信，認上訴人確有過失責任。故原審以事實已臻清楚，不再將本件上述台灣省高屏
澎區車輛行車事故鑑定委員會鑑定結果送請覆議而為無益之調查，自與應於審判期日
調查之證據而未予調查之情形，亦不相適合。(三)至於其餘之爭辯，則屬單純事實之爭
執，亦非適法之第三審上訴理由。上訴意旨徒憑己見，就原判決已說明事項或屬原審
採證認事職權之適法行使，任意指摘為違法，顯與法律規定得為第三審上訴理由之違
法情形，不相適合，其上訴違背法律上之程式，應予駁回。又本件既應從程序上予以
駁回，上訴人請求從輕量刑及宣告緩刑，自無從審酌，併予說明。
據上論結，應依刑事訴訟法第三百九十五條前段，判決如主文。
中      華      民      國    八十九    年       十     月      五      日
                              最高法院刑事第十二庭
                                  審判長法官  陳  炳  煌
                                        法官  陳  世  雄
                                        法官  徐  文  亮
                                        法官  吳  信  銘
                                        法官  陳  東  誥
      右正本證明與原本無異
                                              書  記  官
中      華      民      國    八十九    年      十      月     十一     日


司法院資訊處製作；財團法人民間司法改革基金會備份。
